【裁判字號】    94,重訴,284
【裁判日期】    950919
【裁判案由】    損害賠償
【裁判全文】
臺灣桃園地方法院民事判決             94年度重訴字第284號
原      告  Index Lin.
                        835.
法定代理人  Koh Bee G.
訴訟代理人  陳  長律師
複  代理人  曾桂釵律師
            廖珠蓉律師
被      告  甲○○
訴訟代理人  陳振東律師
上列當事人間請求損害賠償事件，於民國95年9 月5 日辯論終結
，本院判決如下：
    主  文
被告應給付原告美金拾伍萬元及自西元2005年3 月31日起至清
償日止，按月利率2%計算利息。
訴訟費用由被告負擔。
本判決於原告以美金壹拾貳萬元供擔保後，得假執行。但被告如
以美金拾伍萬元為原告預供擔保，得免為假執行。
    事  實
甲、原告方面：
一、聲明：除假執行願供擔保之金額外，如主文所示。
二、陳述：
  (一)原告於西元2004年4 月9 日及15日與Mineradora Vale do P
    araopeba Ltda （下稱MVP 公司）擔任董事暨實際負責人之
    被告訂定二紙國際貨物銷售契約，嗣MVP 公司因故無法履行
    銷售契約，經數度協商，原告與MVP 公司及被告，三方於20
    04年9 月16日簽訂和解書（下稱系爭和解書），約定MVP 公
    司因無法履行銷售契約所生之債務不履行，應賠償之金額為
    美金60萬元，由被告負連帶賠償責任，賠償金額自2004年10
    月30日起，分期12個月支付，由乙方（即被告）於每月30日
    將美金5 萬元匯入原告指定之帳戶，如有一期未給付者，未
    到期之款項視為全部到期，遲延利息以月息2%計算。詎被告
    於給付5 期之賠償款（即美金25萬元）後，即以財務有困難
    及其他原因為由，不再支付其後之分期賠償款，計美金35萬
    元，經原告再三催告，均置不理，故依系爭合解書之法律關
    係，訴請判決如聲明所示。
  (二)原告Index Links Pte Ltd.為依新加坡之法律而設立登記之
    股份有限公司。於系爭和解書簽訂時，原告公司僅有二位董
    事，即Moh Kee Juat及Chen Mei Lan。依新加坡之公司法第
    4 目錄 (FOURTH SCHEDULE)修正後第73節第(2)項規定「The
    directors may exercise all the powers of a company…
    。」（中譯：董事得行使公司之一切權利，…），系爭和解
    書既經全體董事，即毛鉅發 (Moh Kee Juat) 及乙○○（Ch
    en Mei Lan）親自簽名，其效力自及於原告公司。況被告簽
    訂系爭和解契約書後，分別於2004年10月27日、11月29日、
    12 月30 日、於2005年2 月1 日、2 月23日各匯付賠償款美
    金五萬元至原告公司之銀行帳戶內，足證系爭和解契約書確
    為被告與原告合意後所簽訂，否則，被告豈會無端將折合新
    台幣800 萬元之鉅款匯予原告。此外，原告公司之董事乙○
    ○於95年2 月14日到庭證稱系爭和解書確係存在於原告與被
    告之間，故被告自應受系爭和解書之拘束。
  (三)被告稱系爭和解書所載之賠償金額為賠付中國大陸方面之公
    司的款項，而實際賠付中國大陸方面之公司的金額只有美金
    8 萬元，故原告無權再請求被告賠付其餘金額云云。惟被告
    對原告所負之賠償責任及賠償金額，係依雙方簽訂之系爭和
    解書第一條之約定而來，與第三人中國大陸方面之公司並不
    相涉，本件自無被告所稱須原告已賠付中國大陸方面之公司
    後，被告始負有賠償原告之事。且系爭和解書第一條明白約
    定，應由被告與MVP 公司連帶賠償未能依約交付供應之鐵礦
    的賠償金為美金60萬元，而未提及該賠償金應以買主即中國
    大陸方面之公司索賠時之金額計算。是被告以系爭和解書約
    定或依和解書文字之正常解釋所未含括之事項，即和解金額
    應以實際賠償中國大陸方面公司之金額為據，辯稱原告有虛
    偽不實之陳述，系爭和解書應予撤銷云云，顯與實情不符。
  (四)系爭和解書第五條約定「本契約適用新加坡法律…」，依新
    加坡之民法Cap.43第12節規定「In any proceedings tried
    in any court of record for the recovery of any debt
    or damages, the court may, if it thinks fit, order
    that there shall be included in the sum for which
    judgment is given interest at such rate as it thinks
    fit on the whole or any part of the debt or damages
    for the whole or any part of the period between the
    date when the cause of action arose and the date of
    the judgment. 」（中譯：在法院進行之債務或損害賠償訴
    訟中，法院若認為適當，得就系爭債務或損害之全部或一部
    ，自訴因發生之日起至判決之日止，此期間之全部或一部，
    以法院認為適當之利率，判給利息。），法院規則（Rules
    of Court）Order 42 rule 12，就此規定「Except when it
    has been otherwise agreed between the parties,every
    judgment debt shall carry interest at the rate of 6%
    per annum …」（中譯：除當事人間另有約定外，法院判決
    之債務，應以週年利率6%計息。），可知有關給付債務事件
    ，利息雖以週年利率6%計算，但如當事人另有約定者，則不
    受該利率之限制。本件兩造於系爭和解書第三條既約定以月
    息2%計算，依上開新加坡之法律規定，自應依當事人之約定
    以月息2%計算利息。再原告依系爭和解書第三條之約定請求
    被告給付利息，核其性質應屬遲延／延滯利息，與民法第20
    5 條規定消費借貸之利率不同，並無民法第205 條規定之適
    用，亦有最高法院44年度台上字第149 號判例要旨足參，故
    原告請求被告給付之利息按月以2%計算，並無違反我國法律
    即民法第205 條強制規定之虞。
三、證據：提出和解書、被告拒絕給付賠償金之信函、原告公司
    設立證書暨中文譯本、原告公司登記資料暨中譯本、原告公
    司章程暨中譯本、原告公司董事會決議暨中譯本、新加坡之
    公司法第4 目錄節本暨中譯本、匯款通知單（以上均影本）
    、新加坡律師意見函（經公證、認證）暨中譯文及新加坡契
    約法之相關規定影本各一件等為證，並請求訊問證人乙○○
    。
乙、被告方面：
一、聲明：
  (一)原告之訴駁回。
  (二)如受不利之判決，願供擔保請免宣告假執行。
二、陳述
  (一)依系爭和解書之約定，雙方係合意適用新加坡之法律，而依
    系爭和解書之形式觀之，其上之簽署人俱為個人，即甲方及
    乙方均署名「甲○○」，而丙方僅有「毛」之簽名，則依新
    加坡之法律規定，如此方式之個人簽名，並未有公司名義之
    簽章，是否得有效成立，本屬原告應舉證證明之事項，即公
    司法第75條「董事得行使公司有關於新加坡外使用公司印信
    以及分公司登記註冊之一切權力」，則依新加坡之公司法規
    定，公司對外人簽章時應有一定格式，並需應用印信；故就
    系爭和解書而言，惟原告除提出新加坡之公司法部分條文外
    ，並未就上開事項提出說明，且是否符合新加坡法律規定之
    成立或有效條件，原告均未舉證證明。
  (二)縱認系爭和解書依新加坡之法律規定，可認於合約之必要形
    式要件並無欠缺，然原告自認系爭和解書並非原告公司之法
    定代理人Koh Bee Giok簽名，係由乙○○代為簽名，則依新
    加坡之法律，如何能認定乙○○有原告公司之代理或代表權
    限，而原告至今仍未提出其法律依據，故其主張，即非可採
    。
  (三)再系爭和解書之由來及內容如何約定等問題，證人乙○○已
    證稱系爭和解書之意旨為雙方共同賠償中國大陸方面之公司
    為美金120 萬元，雙方各負擔一半，即各付美金60萬元，但
    原告事後僅賠償中國大陸方面之公司美金8 萬元，並非原告
    於簽署系爭和解書時，對被告所稱之美金120 萬元，因此，
    原告既只賠償第三人美金8 萬元，則依原約定雙方須各分擔
    賠償一半金額之意旨而言，甲方（即被告）應給予丙方（即
    被告）之賠償金額應為美金4 萬元，而非美金60萬元，是被
    告已給付原告美金25萬元，原告自無理由再向被告請求。
  (四)依系爭和解書第一條之約定，甲方應給付丙方之賠償金額為
    美金4 萬元，並非美金60萬元，故原告顯然以不實之金額誘
    使被告同意和解，而取得被告逾付之金錢。此行為涉有詐欺
    及不實，縱認原告並非故意詐欺，至少亦有不實陳述（無論
    有無過失）之問題。依新加坡「英國法規適用法（Applicat
    ion of English Act）」第4 條第1 項規定：「依據本章或
    其他成文法的條文，英國的制定法規（enactment） ，伴隨
    著必要的修正，將適用或繼續適用於新加坡：……」。而依
    英國1967年頒布「不實陳述法（Misrepresentation Act ）
    」第2 條第2 項規定：「Where a person has entered in
    to a contract after a misrepresentation has been
    made to him otherwise than fraudulently, and he woul
    d be entitled, by reason of the misrepresentation,to
    rescind the contract . 」 （中譯：某人因非詐欺性的不
    實陳述而訂立契約時，有權以不實陳述為理由撤銷該合約。
    ），因此，被告就此適用該規定，聲明撤銷系爭和解書，則
    系爭和解既經撤銷，原告自無權利再為請求。
  (五)又為限制高利貸，各國民法無不就債務利息設有限制，例如
    美國銀行體系放款利率上限為20% ，日本銀行體系放款利率
    則依「利息限制法」規定，10萬日圓以下為20% ，10至100
    萬日圓為18% ，100 萬日圓以上為15% 。系爭和解書約定之
    利息為月息2%，換算為年息，遠超過20% ，此種利息是否為
    新加坡之法律所允許，原告迄未提出證明。雖原告稱新加坡
    之法院規則（Rules of Court）Order 42 rule 12規定「除
    當事人間另有約定外，法院判決之債務應以週年利率6 ﹪計
    息」（為中譯文），代表新加坡之法律允許債權人請求月息
    高達2%的利息。然新加坡之法院規則（Rules of Court）Or
    der 42 rule 12規定，係相當於我國民法第203 條之規定：
    「應付利息之債務，其利率未經約定，亦無法律可據者，週
    年利率為5%」。此規定僅表示當事人就債務利息未約定時，
    法院應判給多少利息而已，至法律所定之約定利息限制，則
    另有其他條文規定。因此，我國民法既不因為有民法第203
    條之規定，即可在解釋上無視於民法第205 條之規定，而認
    為我國法律就約定利息毫無限制。同理，原告迄未提出新加
    坡之法律規定之利息限制，反而援引相當於我國第203 條之
    新加坡之法律規定，試圖推論為該條規定表示新加坡之法律
    對約定利息毫無限制。參諸我國民法類似條文，足見原告前
    揭推論之誤謬，更暴露原告未能舉證證明新加坡之法律准許
    月息高達2%的利息之事實。
三、證據：提出新加坡「英國法規適用法（Application of Eng
    lish Act）」條文節本、英國「不實陳述法（Misrepresent
    ation Act） 」第2 條等文件影本為證。
丙、本院依職權函台灣高等法院囑託外交部轉我國駐新加坡台北
    代表處，代為檢送新加坡有關「和解契約」之法規資料等供
    參考。
    理  由
一、按未經認許其成立之外國法人，雖不能認其為法人，然仍不
    失為非法人之團體，苟該非法人團體設有代表人或管理人者
    ，依民事訴訟法第40條第3 項規定，自有當事人能力。最高
    法院50年台上字第1898號判例意旨參照，本件原告雖未經我
    國認許其成立，然其係依新加坡之法律設立註冊登記之公司
    乙節，有原告提出之公司設立證書、登記資料及章程並經我
    國駐外機關之認證等在卷可稽，是本件原告既係依新加坡之
    法律註冊登記之公司，並設有代表人、營業所之外國法人，
    則原告仍不失為非法人之團體，仍有訴訟法上之當事人能力
    ，並得合法有效為訴訟行為，即可為本件訴訟之原告。
二、又涉外私法案件係指私法案件中具有涉外因素，如當事人或
    行為地之一方為外國者而言。本件涉訟當事人之一為新加坡
    籍之私法人，故就人的部分具有涉外因素，且原告主張者屬
    法律行為發生債之關係，核其性質屬於私法案件，從而本件
    應為涉外私法案件。依涉外民事法律適用法上之通說，一國
    法院對某種涉外民事法律事件有無一般管轄權即審判權，悉
    以法院地法之規定為準據，原告既係向本國法院提起訴訟，
    關於一般管轄權之有無，即應按法院地之我國法律定之。查
    本件兩造並無約定事件涉訟時之管轄法院，惟被告之住所地
    在桃園縣桃園市○○鎮○○街2 巷20弄11號，且被告就本件
    管轄權之認定，亦表示不爭執（參見本院94年11月15日準備
    程序筆錄），依民事訴訟法第1 條規定，本院就本件因契約
    不履行之損害賠償事件自有管轄權。再法律行為發生債之關
    係者，其成立要件及效力，依當事人意思定其應適用之法律
    。涉外民事法律適用法第6 條第1 項定有明文，本件原告係
    外國法人，其提起本件訴訟，因屬涉外事件，故有準據法適
    用之問題，又兩造簽訂之系爭和解書第5 條約定合意以新加
    坡國之法律為準據法，此為兩造所不爭執，是本件應適用之
    準據法，即為新加坡國之法律，合先敘明。
三、原告主張伊與被告擔任董事暨實際負責人之MVP 公司，因國
    際貨物銷售契約所生債務不履行事件，於2004年9 月16日達
    成和解，簽訂系爭和解書，和解內容約定：「一甲方（即MV
    P 公司）因就前述契約之應給付貨物無法依期交付予丙方（
    即原告），依約應負之損害賠償責任，丙方同意由其連帶負
    擔之，三方約定之賠償金額為美金（以下同）60萬元，其餘
    請求均拋棄。」「二前述賠償金，乙方（即被告）同意自20
    04年10月30日起分期12個月，每月30日將美金5 萬元匯入丙
    方指定之帳戶5 萬元整。惟若乙方一期未付，餘未到期之金
    額視為已到期。」，被告已依約給付五期款項（合計美金25
    萬元）等事實，有原告提出之和解書、被告拒絕給付賠償金
    之信函、匯款通知單等為證，並為被告所不爭執，堪信為真
    。
四、兩造於本院94年11月15日準備程序期日，依民事訴訟法第27
    1 條之1 準用第270 條之1 第1 項第3 款規定，協議簡化爭
    點為：系爭和解書上關於丙方（即原告）之簽名部分，是否
    業經合法代表而具有效力？查：
  (一)依新加坡之公司法第四目錄（Fourth Schedule） 修正後第
    73節第(2)項規定：「The directors may exercise all the
    powers of a company …。」（中譯文：董事得行使公司之
    一切權利，…。）有新加坡之公司法節錄影本1 件在卷可憑
    ，並為被告不爭執。而原告Index Links Pte Ltd.為依新加
    坡之法律規定所設立登記之股份有限公司，有新加坡公司登
    記處資深助理登記官出具之證書影本在卷可參，又依原告之
    公司章程第79條規定：「The diretors may from time to
    time by power of attorney appoint any corporation,
    firm, or person or body of persons,whether nominated
    directly or indirectly by the directors, to be the
    attorney or attorneys of the company for such
    purposes and with such powers,authorities and
    discretions （not exceeding those vested in or
    exercisable by the diretors under these articles）
    and for such period and subject to such conditions
    as they may think fit and any such powers of
    attorney may contain such provisions for the
    protection and convenience of persons dealing with
    any such attorney as the directors may think fit and
    may also authorize any such attorney to delegate all
    or any of the powers,authorities,and discretions
    vested in him.」（中譯文：董事得隨時以委任書委任任何
    公司、商號或個人〈不論係直接或間接指定〉為公司之代理
    人，賦予其權力及處理事務之權限，但不得逾越董事依本章
    程所賦予或得行使之權利，委任書得包含保護及方便與董事
    認為適當的代理人接洽之人的規定，同時並授權代理人得再
    授權。），而於2004年9 月16日簽訂系爭和解書時，原告公
    司之董事為Moh Kee Juat（毛鉅發）及Chen Mei Lan（乙○
    ○），亦原告之公司章程節本及登記資料影本在卷可參，是
    依新加坡之公司法、原告之公司章程規定，簽訂系爭和解書
    時之原告公司董事毛鉅發及乙○○二人，均得代表原告公司
    行使權利，當然包括與他人訂立契約甚明。
  (二)證人即原告公司之董事乙○○到庭證稱：「（問：系爭和解
    書之由來？內容雙方如何約定？）答：這份和解書是因為兩
    家公司生意沒有做成，所以協議以120 萬元美金賠償給大陸
    四家買鐵礦砂的公司。這是在台北凱悅飯店談這份和解事宜
    。當時除了我以外，有被告甲○○、原告公司的毛總（指毛
    鉅發）、原告公司秘書高美玉一起在場談，因中國大陸那邊
    是我的客戶，也是原告公司的董事，所以我是居間協調者。
    當時協調結果是甲○○跟毛總要共同賠償大陸120 萬美金，
    每個公司各負擔60萬元美金的賠償額。（問：和解書上約定
    被告與MVP 公司間要共同賠償原告60萬元美金，是否有此事
    ？另證人有無在這份和解書上簽名？）答：是的，有這樣約
    定。我有在和解書上簽名。…原告公司總經理毛鉅發、被告
    甲○○也有簽名。」（見本院95年2 月14日準備程序筆錄）
    ，可知因未能依約履行銷售契約而須賠償中國大陸方面公司
    的損害，由被告賠償美金60萬元予原告公司，此參照系爭和
    解書立書人欄所載之丙方為原告公司益明；則系爭和解書既
    原告公司之董事毛鉅發及乙○○於其上簽字，依新加坡之公
    司法及原告公司章程之規定，簽訂系爭和解書之效力自及於
    原告公司。況被告自簽訂系爭和解契約書後，即依約分別於
    2004年10月27日匯付美金5 萬元、2004年11月29日匯付美金
    5 萬元、2004年12月30日匯付美金49,980元、2005年2 月1
    日匯付美金5 萬元、2005年2 月23日匯付美金49,980元至原
    告公司設於銀行之帳戶內，有原告提出匯款通知單（Credit
    Advice）在卷可稽，足證系爭和解契約書確實存在於被告與
    原告公司之間，否則，被告豈會將高達總數約美金25萬元之
    款項匯予原告公司之理，是系爭和解書之效力，應存在於原
    告公司與被告之間甚明。
  (三)被告雖稱依系爭和解書之形式觀之，簽署人均僅為個人，即
    甲方及乙方之署名為「甲○○」，而丙方僅有「毛」之簽名
    ，並無使用公司之印信，依新加坡之法律規定，系爭和解書
    並未成立生效云云。惟和解契約之性質，多為諾成及不要式
    契約，且參諸新加坡對於民事和解契約之規定，確無個別具
    體之法律條文加以規範，且依我國駐新加坡台北代表處所整
    理關於和解契約之摘要（Law of Compromise and Settleme
    nt）記載，只要案件沒有涉及任何違法，不論案件性質，屬
    性為何，均可為和解（As long as cases do not involve
    anything illegal,they are open to compromising and
    settlement,regardless of the areas they pertain.）且
    一旦達成和解，即不得撤銷（No resile allowed once
    settlement is reached.），亦有我國駐新加坡台北代表處
    於95年6 月27日以新加字第498 號函覆本院所檢附之新加坡
    民法（Civil Law Act） 全文及有關「和解契約」（Compro
    mise and Settlement） 之相關案例及摘要可參；另以新加
    坡有關「和解契約」之案件為例：「A compromise is a
    settlement agreement arrived at,either in court or
    out of court ,either before or after action,for
    resolving a dispute or settling a claim upon what
    appears to the parties. …Once concluded neither
    party may resile from the compromise or settlement
    as that would tantamount to a breach of contract and
    courts find such conduct unacceptable.，Tan Kee &
    Ors v.The Titular Roman Catholic Archbishop of
    Singapore[1997] SGHC281 乙案第13頁）。（中譯文：所謂
    「和解」係指為解決當事人間之爭議或索賠，於訴訟提起前
    或之後，在法庭上或法庭外所為和解合意。…，一旦和解成
    立，任何一方均不得撤銷之，因此一行為等同違約，法院亦
    不認同此種行為。），有原告提出之案例摘要可參。是本件
    原告之公司董事毛鉅發及乙○○既係代表原告公司簽立系爭
    和解書，且為被告所明知，於雙方合意後簽署，又無違反法
    律規定之處，於兩造間自屬合法成立生效，縱使系爭和解書
    上未加蓋原告之公司印章，亦無礙系爭和解契約之成立及生
    效，故被告稱系爭和解書之簽署人均為個人，未使用公司印
    信，系爭和解書不成立、生效云云，殊無足採。至被告又稱
    系爭和解書並無原告公司之法定代理人Koh Bee Giok簽名而
    認無效云云。然原告之現任董事之一即Koh Bee Giok係自20
    04年11月17日起始擔任原告之董事，有原告公司登記資料暨
    中譯本附卷可查，則系爭和解書簽訂時，Koh Bee Giok並非
    原告之法定代理人，是被告上開所辯，同無可採。
  (四)被告另稱依證人乙○○所稱系爭和解書之目的為兩造共要賠
    償大陸方面美金120 萬元，雙方各負擔一半，即美金60萬元
    ，但事後原告僅賠償中國大陸方面之公司美金8 萬元，並非
    原告於和解時所稱之美金120 萬元，故依系爭和解書第一條
    所約定之雙方各分擔一半賠償金之意旨而言，被告應給予原
    告之賠償金額，應為美金4 萬元，而非美金60萬元，被告既
    已付給原告約美金25萬元，原告再向被告請求，即屬無據云
    云。惟依系爭和解書第1 條所載：「甲方因就前述契約（即
    甲方與丙方之國際貨物銷售契約）之應給付貨物無法依期交
    付予丙方，依約應負之損害賠償責任，…三方約定之賠償金
    額為美金60萬元整。」等語，可知MVP 公司與原告間所定之
    國際貨物銷售契約，因MVP 公司非因不可抗力情事，無法依
    期交貨，MVP 公司就違約情事，同意負損害賠償責任，原告
    即在該約定下，與MVP 公司及被告達成系爭和解書第1 條所
    載賠償金額為美金60萬元之約定，並由被告負連帶責任，而
    其餘請求則均予拋棄，足見被告所應負之連帶賠償責任為美
    金60萬元，並非其所稱是以原告賠償中國大陸方面之公司後
    計算一半之數額為據，故被告上開所辯，顯無可採。再被告
    對原告所負之給付責任，乃係依系爭和解書第一條之約定，
    與第三人中國大陸方面之公司無涉，縱兩造簽訂系爭和解書
    之目的，係因未能履行銷售契約而須賠償中國大陸方面之公
    司，然此乃原告與第三人間之債權債務關係，被告要不得持
    此理由而免除伊對原告所負之債務甚明。
  (五)再被告稱原告以不實之金額誘使伊同意和解而取得被告逾付
    之金錢，其行為涉有詐欺及不實，且縱認原告並非故意詐欺
    ，至少亦有不實陳述（無論有無過失）之問題，則依新加坡
    之「英國法規適用法（Application of English Act）」第
    4 條第1 項規定及英國1967年頒布之「不實陳述法（
    Misrepresentation Act） 」第2 條第2 項規定，聲明撤銷
    系爭和解契約云云。然系爭和解書之作成，係因MVP 公司之
    國際貨物銷售契約所生債務不履行事件，兩造達成和解事宜
    ，此為兩造訂約時所明知之事實，且經在場之證人乙○○所
    證實。而從系爭和解書第1 條之約定可知，被告與MVP 公司
    應連帶賠償美金60萬元予原告，契約內並未提及賠償金額應
    以買主即中國大陸方面之公司索賠之金額計算，故此屬原告
    公司與第三人之中國大陸方面之公司間之事務，與被告無關
    。是被告以系爭和解書並未約定之事，或依和解書文字之正
    常解釋所未含括之事項（即和解金額應以實際賠償中國大陸
    方面之公司之數額為據），辯稱原告有詐欺及不實陳述之行
    為，誘使被告同意訂立系爭和解契約云云，顯非可採。且被
    告所稱原告有詐欺及不實陳述等事，惟均未就此舉證以充其
    實，是被告空言主張原告隱瞞賠償金額，伊得撤銷系爭和解
    契約云云，實無可取。
  (六)另被告稱系爭和解書所約定之利息為月息2%，換算為年息則
    遠超過20% ，此種利息是否為新加坡法所允許，原告迄今未
    能提出任何證明。是參諸我國民法第205 條規定，原告請求
    月息高達2%之利息應無理由云云。然查：
  1.依約定系爭和解書應適用新加坡之法律，而依新加坡之民法
    Cap. 43 第12節規定：「In any proceedings tried in
    any court of record for the recovery of any debt or
    damages, the court may, if it thinks fit, order that
    there shall be included in the sum for which
    judgment is given interest at such rate as it thinks
    fit on the whole or any part of the debt or damages
    for the whole or any part of the period between the
    date when the cause of action arose and the date of
    the judgment. 」（中譯文：在法院所進行的債務或損害賠
    償訴訟中，法院若認為適當，得就系爭債務或損害之全部或
    一部，自訴因發生之日至判決之日此期間之全部或一部，以
    法院認為適當之利率，判給利息。），新加坡法院規則（
    Rules of Court）Order 42 rule 12. 就此亦規定：「
    Except when it has been otherwise agreed between
    the parties,every judgment debt shall carry interest
    at the rate of 6% per annum …」（中譯文：除當事人間
    另有約定外，法院判決之債務應以週年利率6%計息。），有
    原告提出新加坡之民法及法院規則等節本影本可參。且據原
    告所提出新加坡之律師意見函：「依新加坡民法，民法第12
    節規定新加坡法院得就判給之金額，自訴因成立之日至判決
    作成之日該段期間之全部或一部，自行決定認為適當之利息
    。雖然法院得自行決定是否判給利息，惟合約利息於民法第
    12(2)（b） 節已規定，認為利息應依協議而為給付。給付利
    息之協議同樣地被視為係當事人間之契約，而得強制執行。
    ……於本案，當事人間已同意月息2%之利息，若於新加坡法
    院興訟並作成有利Index Links 之判決，則月息2%之利息將
    取代年息6%之利息…。『除當事人間另有合意…』此句與第
    42目第12則（此指新加坡法院規則）之規定並無牴觸。」有
    原告提出經公證之新加坡Rajah&Tann律師事務所函及中譯本
    可參。可知新加坡法院關於給付判決，依新加坡之法院規則
    規定，其利息雖以週年利率6%計算，但若當事人間另有約定
    者，則不受該利率之限制。本件原、被告於系爭和解書第3
    條既約定以月息2%計算，而被告既未提出資料證明新加坡之
    法律有類似我國民法第205 條最高利率之限制規定，則依上
    開新加坡之法律規定，自應以當事人間之約定，按月息2%計
    算利息；而不得以系爭和解書第三條利息之約定，與我國民
    法第205 條規定不符，即認其利息之約定為無效。
  2.至涉外民事法律適用法第25條雖規定，依本法適用外國法時
    ，如其規定有背於中華民國公共秩序或善良風俗者，不適用
    之。惟此係指適用外國法之結果，與我國公序良俗有所違背
    而言，並非以外國法律本身之規定作為評價對象。新加坡之
    法律對於約定利率既無最高利率之限制條文規範，參酌本件
    兩造當事人係因商業行為而簽訂系爭和解契約書，依私法自
    治原則，且尊重當事人約定應適用法律之規範，而本件兩造
    簽訂之系爭和解書，縱所約定之利率有違背我國民法第205
    條最高利率為週年20% 之限制，惟因無違背公序良俗之情形
    ，故應認系爭和解契約就利息之約定，仍屬合法有效。
五、綜上所述，因被告依系爭和解書僅給付五期計美金25萬元（
    最後一期於2005年2 月23日給付）予原告，尚欠美金35萬元
    未付，而依系爭和解書第三條約定，遲延未付視為全部到期
    ，以月息2%計算利息；則原告本於系爭和解書約定，請求被
    告給付美金35萬元，及自2005年3 月31日起至清償日止，按
    月息2%計算利息，為有理由，應予准許。又兩造分別陳明願
    供擔保，請准宣告假執行及免為假執行，經核均無不合，爰
    各酌定相當擔保金額准許之。
六、本件事證已臻明確，兩造其餘攻擊防禦方法，核與本件判決
    結果不生影響，爰不一一論述，併此敘明。
七、據上論結，本件原告之訴為有理由，依民事訴訟法第78條、
    第390 條第2 項、第392 條第2 項，判決如主文。
中    華    民    國    95    年    9     月    19    日
                  民事第三庭    法  官  潘進柳
以上正本係照原本作成
如對本判決上訴，須於判決送達後20日內向本院提出上訴狀
中    華    民    國    95    年    9     月    19    日
                                書記官  李麗娟


司法院資訊處製作；財團法人民間司法改革基金會備份。
